【裁判字號】    98,易,2202
【裁判日期】    980901
【裁判案由】    詐欺等
【裁判全文】
臺灣臺北地方法院刑事判決              98年度易字第2202號
公  訴  人  臺灣臺北地方法院檢察署檢察官
被      告  甲○○
上列被告因詐欺等案件，經檢察官提起公訴（九十八年度撤緩偵
字第一五六號），被告於準備程序中就被訴事實為有罪之陳述，
經本院合議庭裁定改用簡式審判程序，判決如下：
    主  文
甲○○意圖為自己不法之所有，以詐術使人將本人之物交付，處
有期徒刑肆月，如易科罰金，以銀元佰元即新臺幣玖佰元折算
壹日，減為有期徒刑貳月，如易科罰金，以銀元佰元即新臺幣
玖佰元折算壹日；緩刑貳年。
    事實及理由
一、本件除增列被告甲○○於民國九十八年八月三十一日本院準
    備程序（見本院卷第十三頁）、審理程序（見本院卷第十六
    頁）中所為自白為證據外，其餘犯罪事實及證據均引用如附
    件檢察官起訴書之記載。
二、經查：
  (一)被告甲○○行為後，刑法業於九十四年二月二日修正公布，
    九十五年七月一日起施行，其中第五十六條關於連續犯之規
    定已刪除，並修正第二條、第二十八條、第三十三條、第三
    十八條、第四十一條、第四十二條、第五十五條及第六十七
    條等規定。按「行為後法律有變更者，適用行為時之法律，
    但行為後之法律有利於行為人者，適用最有利於行為人之法
    律」，修正後刑法第二條第一項定有明文，此條規定係規範
    行為後法律變更所生新舊法律比較適用之準據法，本身尚無
    新舊法比較之問題，於新法施行後，應一律適用新法第二條
    第一項之規定，為「從舊從輕」之比較。再按本次法律變更
    ，比較時應就罪刑有關之共犯、未遂犯、想像競合犯、牽連
    犯、連續犯、結合犯，以及累犯加重、自首減輕暨其他法定
    加減原因（如身分加減）與加減例等一切情形，綜其全部罪
    刑之結果而為比較（最高法院九十五年五月二十三日九十五
    年度第八次刑庭會議決議參照）。末按，刑法第二條第一項
    規定，係規範行為後「法律變更」所生新舊法比較適用之準
    據法。故如新舊法處罰之輕重相同，即無比較適用之問題，
    非此條所指之法律有變更，即無本條之適用，應依一般法律
    適用原則，適用裁判時法。其為純文字修正者，更應同此（
    最高法院九十五年十一月七日第二十一次刑事庭會議決議參
    照）。經查，被告行為後，刑法第五十五條、第三十三條第
    五款、第六十七條均有修正，綜其全部罪刑而為比較之結果
    ，以適用被告行為之法律，對被告最為有利，依上揭說明，
    自應整體適用被告行為時即修正前刑法之規定，以為論處，
    合先敘明。
  (二)核被告所為係第三百三十九條第一項之詐欺取財罪及第二百
    十六條、第二百十五條之行使業務上登載不實文書罪，而其
    所為刑法第三百三十九條第一項詐欺取財罪及第二百十六條
    、第二百十五條之行使業務上登載不實文書罪法定刑罰金部
    分，應依修正前刑法第三十三條第五款論處；其業務上登載
    不實文書之低度行為，應為行使之高度行為所吸收，不另論
    罪；其所犯上揭二罪間，有方法結果之牽連關係，應依修正
    前刑法第五十五條之規定，從較重之詐欺取財罪處斷。爰審
    被告施用詐術騙取顯微鏡器材一批，侵害他人財產權，惟念
    被告事後坦承犯行，態度良好，所詐騙金額並非過高，且已
    賠償告訴人國祥貿易股份有限公司所受全部損失（見本院卷
    第十三、十四頁）及其品行、生活狀況、智識程度等一切情
    狀，量處如主文所示之刑，並諭知易科罰金之折算標準。又
    被告犯罪時間係在九十六年四月二十四日之前，所犯非中華
    民國九十六年罪犯減刑條例第三條所列之罪，符合減刑條件
    ，依中華民國九十六年罪犯減刑條例第二條第一項第三款減
    其宣告刑二分之一，故減為有期徒刑四月，並依中華民國九
    十六年罪犯減刑條例第九條之規定，諭知易科罰金之折算標
    準。而本件被告行為時之刑法第四十一條第一項前段規定：
    「犯最重本刑為五年以下有期徒刑以下之刑之罪，而受六個
    月以下有期徒刑或拘役之宣告，因身體、教育、職業、家庭
    之關係或其他正當事由，執行顯有困難者，得以一元以上三
    元以下折算一日，易科罰金。」，又被告行為時之易科罰金
    折算標準，修正前罰金罰鍰提高標準條例第二條前段規定（
    本條現已刪除），就其原定數額提高為一百倍折算一日，則
    本件被告人行為時之易科罰金折算標準，應以銀元一百元至
    三百元折算一日，經折算為新臺幣後，應以新臺幣三百元至
    九百元折算為一日。惟九十五年七月一日修正公布施行之刑
    法第四十一條第一項前段則規定：「犯最重本刑為五年以下
    有期徒刑以下之刑之罪，而受六個月以下有期徒刑或拘役之
    宣告者，得以新臺幣一千元、二千元或三千元折算一日，易
    科罰金。」，比較修正前後之易科罰金折算標準，以九十五
    年七月一日修正公布施行前之規定，較有利於行為人，爰依
    刑法第二條第一項前段，適用修正前刑法第四十一條第一項
    前段規定，定其易科罰金之折算標準。而被告行為後，刑法
    施行法業於九十五年六月十四日增訂公布第一條之一，其中
    第一項規定：「中華民國九十四年一月七日刑法修正施行後
    ，刑法分則編所定罰金之貨幣單位為新臺幣」，第二項前段
    明定：「九十四年一月七日刑法修正時，刑法分則編未修正
    之條文定有罰金者，自九十四年一月七日刑法修正施行後，
    就其所定數額提高為三十倍」，惟依被告行為時之法律即罰
    金罰鍰提高標準條例第一條前段，業將刑法分則各罪法定刑
    所定罰金數額提高十倍，再由銀元換算為新臺幣之結果，刑
    法第三百三十九條第一項、第二百十六條、第二百十五條法
    定刑所定罰金最高數額，與修正後之法律規定仍屬一致，並
    無不同，對被告而言尚無有利或不利之情形，揆諸前揭說明
    ，自不生新舊法比較之問題，應依一般法律適用原則，適用
    裁判時法即刑法施行法第一條之一第一項、第二項前段之規
    定，而不再適用罰金罰鍰提高標準條例第一條前段（臺灣高
    等法院暨所屬法院九十五年十二月十三日九十五年法律座談
    會刑事類提案第十六號研討結果參照）。
  (三)末查，被告未曾因故意受有期徒刑以上刑之宣告，有臺灣高
    等法院被告前案紀錄表在卷可按（見本院卷第五頁），其犯
    後已坦承犯行，經此偵審程序之進行，當知警惕，而無再犯
    之虞，且已獲得告訴人之諒解，本院認所宣告之刑以暫不執
    行為適當，依據最高法院九十五年度第八次刑事庭會議決議
    ，爰依裁判時即九十五年七月一日修正生效之刑法第七十四
    條第一項第一款之規定，併宣告緩刑二年，以啟自新。
四、據上論斷，應依刑事訴訟法第二百七十三條之一第一項、第
    二百九十九條第一項前段、第三百十條之二、第四百五十四
    條，刑法第二條第一項前段、第三百三十九條第一項、第二
    百十六條、第二百十五條、第七十四條第一項第一款，修正
    前刑法第五十五條、第四十一條第一項前段，中華民國九十
    六年罪犯減刑條例第二條第一項第三款、第七條、第九條，
    刑法施行法第一條之一第一項、第二項前段，現行法規所定
    貨幣單位折算新臺幣條例第二條，判決如主文。
本案經檢察官羅月君到庭執行職務
中    華    民    國    98    年    9     月    1     日
                  刑事第十四庭  法  官  李家慧
以上正本證明與原本無異。
如不服本判決應於收受送達後10日內向本院提出上訴書狀，並應
敘述具體理由；其未敘述上訴理由者，應於上訴期間屆滿後20日
內向本院補提理由書（均須按他造當事人之人數附繕）「切勿逕
送上級法院」。
                                書記官  鄭淑丰
中    華    民    國    98    年    9     月    1     日
附錄本件論罪科刑法條：
中華民國刑法第2條
（從舊從輕）
行為後法律有變更者，適用行為時之法律。但行為後之法律有利
於行為人者，適用最有利於行為人之法律。
非拘束人身自由之保安處分適用裁判時之法律。
處罰或保安處分之裁判確定後，未執行或執行未完畢，而法律有
變更，不處罰其行為或不施以保安處分者，免其刑或保安處分之
執行。
中華民國刑法第11條
（本總則對於其他刑罰法規之適用）
本法總則於其他法律有刑罰或保安處分之規定者，亦適用之。但
其他法律有特別規定者，不在此限。
中華民國刑法第215條
（業務上文書登載不實罪）
從事業務之人，明知為不實之事項，而登載於其業務上作成之文
書，足以生損害於公眾或他人者，處3年以下有期徒刑、拘役或5
百元以下罰金。
中華民國刑法第216條
（行使偽造變造或登載不實之文書罪）
行使第 210 條至第 215 條之文書者，依偽造、變造文書或登載
不實事項或使登載不實事項之規定處斷。
中華民國刑法第339條
（普通詐欺罪）
意圖為自己或第三人不法之所有，以詐術使人將本人或第三人之
物交付者，處5年以下有期徒刑、拘役或科或併科1千元以下罰金
。
以前項方法得財產上不法之利益或使第三人得之者，亦同。
前二項之未遂犯罰之。


司法院資訊處製作；財團法人民間司法改革基金會備份。
